【裁判字號】    98,勞訴,147
【裁判日期】    981125
【裁判案由】    給付資遣費等
【裁判全文】
臺灣臺中地方法院民事判決  98年度勞訴字第147號
原      告  乙○○
訴訟代理人  張績寶    律師
複代理人    黃琪雅    律師
被      告  甲○○○○○○○
當事人間給付資遣費等事件，本院於98年11月11日言詞辯論終結
，判決如下：
    主    文
被告應給付原告新臺幣肆拾伍萬壹仟伍佰拾伍元及自民國九十
八年十月二十三日起至清償日止按年息百分之五計算之利息。
原告其餘之訴駁回。
訴訟費用新臺幣柒仟零伍拾元，由被告負擔新臺幣肆仟玖佰陸拾
伍元，餘由原告負擔。
本判決原告勝訴部分得假執行。
原告其餘假執行之聲請駁回。
    事實及理由
一、原告起訴主張自民國（下同）83年6月24日起任職被告，擔
    任廚師一職，被告於97年11月間以虧損為由終止兩造勞動契
    約，惟並未依法給付原告預告工資及資遣費。原告於終止之
    事由發生前6個月之平均工資為新台幣（下同）41,362元，
    原告自83年6月24日起受僱於被告，至97年11月30日止，年
    資共計14.5年，依勞動基準法第16條第1項第3款規定，被告
    應於30日預告，被告未依規定預告而終止契約，應給付預告
    期間即30日之工資41,362元；又依原告之工作年資，被告應
    給付原告14.5個月平均工資之資遣費599,749元（41362×14
    .5＝599749），合計被告應給付原告641,111元。並聲明求
    為判決：被告應給付原告641,111元及自起訴狀繕本送達翌
    日起至清償日止按年息5%計算之利息；原告願供擔保聲請宣
    告假執行。
二、被告對原告主張自83年6月24日受被告僱用至97年11月30日
    止、被告以虧損為由未經預告即終止兩造勞動契約及原告之
    平均工資為41,362元等事實均不爭執。惟以：餐廳目前已經
    倒閉，無資力給付資遣費及其不知餐飲業何時適用勞動基準
    法，但僱用原告之初，兩造並無特別約定資遣費之計算方式
    等語為辯，並聲明請求判決駁回原告之訴及假執行之聲請。
三、原告主張自83年6月24日受被告僱用擔任廚師，被告於97年1
    1月30日以虧損為由未經預告而終止兩造勞動契約及原告之
    平均工資為41,362元等事實均不爭執，堪認原告前揭主張之
    事實為真正。
四、經查：
  (一)按非有左列情形之一者，雇主不得預告勞工終止勞動契約：
    二、虧損或業務緊縮時；雇主依第11條或第13條但書規定終
    止勞動契約者，其預告期間依左列各款之規定：三、繼續工
    作3年以上者，於30日前預告之。雇主未依第一項規定期間
    預告而終止契約者，應給付預告期間之工資；雇主依前條終
    止勞動契約者，應依左列規定發給勞工資遣費：一、在同一
    雇主之事業單位繼續工作，每滿1年發給相當於1個月平均工
    資之資遣費。二、依前款計算之剩餘月數，或工作未滿1年
    者，以比例計給之。未滿1個月者以1個月計；勞工工作年資
    自受僱之日起算，適用本法前之工作年資，其資遣費及退休
    金給與標準，依其當時應適用之法令規定計算；當時無法令
    可資適用者‧依各該事業單位自訂之規定或勞雇雙方之協商
    計算之。適用本法後之工作年資，其資遣費及退休金給與標
    準，依第17條及第55條規定計算。勞動基準法第11條第1項
    第2款、第16條第1項第3款、第3項、第17條、第84-2條分別
    定有明文。次按勞動基準法於73年7月30日公布施行，適用
    之各業應依勞動基準法第3條第1項規定，餐飲業雖非上開條
    文第1項第1至7款所定適用之事業，依中央主管機關行政院
    勞工委員會87年12月31日台（87）勞動一字第059605號公告
    ：「下列各業及工作者不適用勞動基準法，其餘一切勞雇關
    係，自即日起適用該法…（以下略）」，則餐飲業中除未分
    類其他餐飲業之工作者外，均應適用勞動基準法，故本件原
    告受僱於被告擔任廚師一職，應自前揭公告日起適用勞動基
    準法。
  (二)原告受僱於被告擔任廚師，於適用勞動基準法前之工作年資
    ，其資遣費之給與標準，依前揭法條規定應依當時應適用之
    法令或兩造之協商計算，惟原告就此部分工作年資之資遣費
    給與標準，迄未舉證證明有何當時可資適用之法令或兩造之
    協商可憑，則原告就此部分工作年資之資遣費自無請求權。
    至原告適用勞動基準法後之工作年資計算至被告終止兩造勞
    動契約日止，為9年又11月（即自88年1月1日～97年11月30
    日），被告未經預告即以虧損為由終止兩造勞動契約，自應
    依法給付30日預告期間工資41,362元及按9又11個月平均工
    資計算之資遣費410,173元【41362×（9＋11/12）＝410173
    ，元以下四捨五入】，合計為451,535元。
五、末按給付無確定期限者，債務人於債權人得請求給付時，經
    其催告而未為給付，自受催告時起，負遲延責任。其經債權
    人起訴而送達訴狀，或依督促程序送達支付命令，或為其他
    相類之行為者，與催告有同一之效力；遲延之債務，以支付
    金錢為標的者，債權人得請求依法定利率計算之遲延利息。
    民法第229條第2項、第233條第1項前段定有明文。本件原告
    請求預告期間工資及資遣費之給付，係屬無確定期限，從而
    ，原告依兩造勞動契約及勞動基準法第16條、第17條之規定
    ，請求被告給付預告期間工資41,362元及資遣費410,17 3
    元，合計451,535元及自起訴狀繕本送達翌日即98年10月23
    日起至清償日止，按法定利率年息5%計算之利息，為有理由
    ，應予准許。原告逾此數額之請求，則屬無據，應予駁回。
六、原告陳明願供擔保聲請宣告假執行，惟本件所命給付未逾50
    0,000元，應依職權宣告假執行。至原告敗訴部分，其假執
    行之聲請亦失其依據，應併予駁回
七、訴訟費用負擔及假執行之依據：民事訴法第79條、第389條
    第1項第5款。
中    華    民    國    98    年    11    月    25    日
                  民事第一庭    法  官  陳文爵
正本係照原本作成。
如對本判決上訴，須於判決送達後20日內向本院提出上訴狀。
中    華    民    國    98    年    11    月    25    日
                                書記官  施玉卿


司法院資訊處製作；財團法人民間司法改革基金會備份。
